【裁判字號】    98,交上易,242
【裁判日期】    980930
【裁判案由】    公共危險等
【裁判全文】
臺灣高等法院刑事判決               98年度交上易字第242號
上  訴  人
即  被  告  乙○○
                      樓
上列上訴人因公共危險等案件，不服臺灣板橋地方法院98年度交
易字第309號，中華民國98年6月30日第一審判決（起訴案號：臺
灣板橋地方法院檢察署98年度調偵字第410 號），提起上訴，本
院判決如下：
    主  文
上訴駁回。
    理  由
一、按刑事訴訟法第350條、第361條、第362條、第367條規定，
    不服地方法院之第一審判決而上訴者，須提出上訴書狀，並
    應敘述具體理由，為上訴必備之程式；其所提出之書狀未敘
    述上訴理由，或僅曾以言詞陳述上訴理由者，均應於上訴期
    間屆滿後20日內補提理由書於第一審法院。第一審法院經形
    式審查，認逾期未補提上訴理由者，應定期間先命補正；逾
    期未補正者，為上訴不合法律上之程式，應以裁定駁回。倘
    已提出上訴理由，但所提非屬具體理由者，則由第二審法院
    以上訴不合法律上之程式，判決駁回。而所謂具體理由，必
    係依據卷內既有訴訟資料或提出新事證，指摘或表明第一審
    判決有何採證認事、用法或量刑等足以影響判決本旨之不當
    或違法，而構成應予撤銷之具體事由，始克當之（例如：依
    憑證據法則具體指出所採證據何以不具證據能力，或依憑卷
    證資料，明確指出所為證據證明力之判斷如何違背經驗、論
    理法則）；倘僅泛言原判決認定事實錯誤、違背法令、量刑
    失之過重或輕縱，而未依上揭意旨指出具體事由，或形式上
    雖已指出具體事由，然該事由縱使屬實，亦不足以認為原判
    決有何不當或違法者（例如：對不具有調查必要性之證據，
    法院未依聲請調查亦未說明理由，或援用證據不當，但除去
    該證據仍應為同一事實之認定），皆難謂係具體理由，俾與
    第二審上訴制度旨在請求第二審法院撤銷、變更第一審不當
    或違法之判決，以實現個案救濟之立法目的相契合，並節制
    濫行上訴（最高法院97年度台上字第892 號判決意旨參照）
    。又依刑事訴訟法第367 條之文義及立法意旨，僅於「上訴
    書狀未敘述上訴理由」之情形，為保障上訴人之權益，始有
    補正之問題。至有無敘述理由，第一審法院僅作形式上之審
    查，如上訴書狀形式上已敘述不服原判決之意旨者，即與未
    敘述上訴理由之情形有別，無庸再命補正；至於其理由是否
    具體，則屬第二審法院審查之範圍，亦不在命補正之列。亦
    即上訴書狀已記載理由，並有具體之敘述時，其上訴既屬合
    法，第二審法院固應就其理由之是否可取，為實體之審理及
    判斷；如認其上訴書狀雖記載理由，但並未具體敘述時，則
    無須再命補正，可逕認其上訴不合法，以判決駁回之（最高
    法院97年度台上字第3889號判決意旨參照）。
二、本件原判決以被告於原審對於其酒後駕車，並因過失肇事致
    擦撞騎乘機車甲○○人車倒地受傷之事實，已據其於偵查中
    坦承不諱，核與告訴人甲○○於警詢及偵查中證述情節相符
    ，且有道路交通事故調查報告表、現場圖、臺北縣政府警察
    局新莊分局道路交通事故當事人酒精測定紀錄表各1 件、採
    證照片12幀附卷可資佐證。而告訴人因本件交通事故受傷，
    亦有亞東紀念醫院診斷證明書1 件在卷足稽，俱徵被告之自
    白與事實相符。再被告飲酒後已達不能安全駕駛動力交通工
    具之狀態，復疏於注意車前狀況，隨時採取必要之安全措施
    ，因而擦撞告訴人騎乘之機車，致告訴人受傷，被告之過失
    ，及其過失行為與告訴人受傷結果間之因果關係，均至為灼
    然，本案事證明確，被告犯行堪予認定。核被告所為，係犯
    刑法第185條之3服用酒類不能安全駕駛動力交通工具而駕駛
    罪及第284條第1項前段過失傷害罪。並以被告所犯二罪，犯
    意各別，行為互殊，應予分論併罰。且被告酒醉駕車，因而
    致人受傷，所犯過失傷害罪，應依道路交通管理處罰條例第
    86條第1 項規定，加重其刑。再被告肇事後，於警員到場處
    理時，承認為肇事人，符合自首，而依刑法第62條前段規定
    ，減輕其刑，而依刑法第71條第1 項規定，與道路交通管理
    處罰條例第86條第1 項規定，先加後減之，並審酌被告明知
    酒後駕駛汽車對其本人及其他用路人之生命、身體、財產安
    全，皆有高度之危險性，猶於服用酒類後呼氣酒精濃度達每
    公升0.54毫克，已處於不能安全駕駛動力交通工具之狀態下
    ，執意駕駛車輛，漠視自身及公眾安危，並疏於注意而肇事
    ，致告訴人受傷，應嚴予非難，兼衡被告之素行、智識程度
    、過失情節與告訴人所受傷勢，及告訴人疏未注意讓幹線道
    車先行，就本件交通事故同有可咎之責，暨被告犯罪後之態
    度等一切情狀，就所犯二罪分別量處罰金新台幣8 萬元、有
    期徒刑2 月，並分別諭知易刑之折算標準，均已詳敘其所憑
    證據、認定理由及量刑依據，從形式上觀察，原判決並無認
    定事實錯誤、量刑違反比例原則而失之過重之情形。
三、本件上訴人即被告乙○○上訴意旨略以：其未有前科，肇事
    後並無逃逸，因告訴人要求不合理之賠償，致雙方未能和解
    ，被告犯後已感悔悟，且非故意犯，請求輕判云云。惟查：
    量刑之輕重，屬審理法院得依職權自由裁量之事項，茍於量
    刑時，已依行為人之責任為基礎，並斟酌刑法第57條各款所
    列情狀，而未逾越法定範圍，並具妥當性及合目的性，符合
    罪刑相當原則，即不得遽指為違法。本件原判決於刑事責任
    之認定時，已詳述如上，原審量刑時，既已依上揭規定，審
    酌被告之犯罪情狀，而量處如上所揭之罪刑，並未逾越法定
    刑度，亦未濫用其自由裁量之權限，刑度亦屬妥適，且具妥
    當性及合目的性，符合罪刑相當原則，核無不當或失之過重
    之情。被告上訴意旨所指，原判決均已審酌，難謂被告上訴
    已敘述具體理由，而足認定原判決有何不當或違法，其上訴
    核屬不合法律上之程式，應予駁回，並不經言詞辯論為之。
據上論斷，應依刑事訴訟法第367條前段、第372條，判決如主文
。
中    華    民    國    98    年    9     月    30    日
                  刑事第十庭    審判長法  官 楊炳禎
                                      法  官 黃斯偉
                                      法  官 李春地
以上正本證明與原本無異。
不得上訴。
                                      書記官 蘇秋
中    華    民    國    98    年    10    月    1     日
附錄：本案論罪科刑法條全文
刑法第185條之3
服用毒品、麻醉藥品、酒類或其他相類之物，不能安全駕駛動力
交通工具而駕駛者，處1 年以下有期徒刑、拘役或科或併科15萬
元以下罰金。
刑法第284條第1項
因過失傷害人者，處6月以下有期徒刑、拘役或5百元以下罰金，
致重傷者，處1年以下有期徒刑、拘役或5百元以下罰金。


司法院資訊處製作；財團法人民間司法改革基金會備份。
